【裁判字號】    97,易,412
【裁判日期】    971015
【裁判案由】    贓物等
【裁判全文】
臺灣高雄地方法院刑事判決               97年度易字第412號
公  訴  人  臺灣高雄地方法院檢察署檢察官
被      告  甲○○
被      告  丙○○
共      同
選任辯護人  蔡祥銘律師
            蔡晉祐律師
上列被告因贓物等案件，經檢察官提起公訴（96年度偵字第32093號）
，本院判決如下：
    主  文
甲○○、丙○○均無罪。
    理  由
一、公訴意旨略以：被告甲○○與被告丙○○共同意圖為自己不
    法所有，基於竊盜之犯意聯絡，於民國96年11月5 日某時許
    ，在臺中市○○區○○路467 巷16號前，以不詳方法，竊取
    戊○○所有車牌號碼ZY-2988 號自小客車得手後，為逃避警
    方查緝，將上開車輛車牌更換為以不詳方法所取得劉子玄所
    有車牌號碼ZI-0828 號（無失竊紀錄）車牌2 面，甲○○並
    基於行使偽造特種憑證之犯意，持不詳方法取得之偽造車牌
    號碼7778-XD 號、3658-QR 號車牌各2 面，交付予不知情之
    乙○○所經營之「車武館企業社」（下稱車武館），欲作為
    替換之用，足生損害於監理機關車籍資料管理之正確性。嗣
    於96年11月8 日下午4 時25分許，員警依法至高雄市○○區
    ○○街55號乙○○所經營之車武館搜索時，當場逮捕欲駕駛
    上開車輛離去之丙○○，並扣得上開自小客車、偽造車牌共
    2 面、車身條碼11張、車身號碼條2 張、3685-QR 號自用小
    客車車籍資料及行照、動產擔保交易登記證明書影本、ZI-0
    828號車牌2 面、存摺2 本等物，因認被告甲○○、丙○○
    共同涉犯刑法第320 條第1 項之竊盜罪嫌，被告甲○○另涉
    犯刑法第216 條、第212 條之行使偽造特種文書罪嫌。
二、按犯罪事實應依證據認定之，無證據不得認定犯罪事實；不
    能證明被告犯罪者，應諭知無罪之判決，刑事訴訟法第154
    條第2項、同法第301條第1項前段分別定有明文。次按認定
    不利於被告之事實，須依積極證據，苟積極證據不足為不利
    於被告事實之認定時，即應為有利於被告之認定，更不必有
    何有利之證據；又事實之認定，應憑證據，如未能發現相當
    證據，或證據不足以證明，自不能以推測或擬制之方法，以
    為裁判基礎；而刑事訴訟法上所謂認定犯罪事實之積極證據
    ，係指適合於被告犯罪事實之認定之積極證據而言，雖不以
    直接證據為限，間接證據亦包括在內；然而無論直接或間接
    證據，其為訴訟上之證明，須達於通常一般之人均不致有所
    懷疑，而得確信其為真實之程度者，始得據為有罪之認定，
    倘其證明尚未達到此一程度，而有合理之懷疑存在時，致使
    無從形成有罪之確信，根據「罪證有疑，利於被告」之證據
    法則，即不得遽為不利被告之認定（最高法院30年度上字第
    816 號、29年度上字第3105號、40年度台上字第86號及76年
    度台上字第4986號判例意旨參照）。
三、證據能力部分：
    按被告以外之人於審判外之言詞或書面陳述，除法律有規定
    者外，不得作為證據，刑事訴訟法第159條第1項定有明文，
    此即學理上所稱之「傳聞證據排除法則」，而依上開法律規
    定，傳聞證據原則上固無證據能力，但如法律別有規定者，
    即例外認有證據能力。又按被告以外之人於審判外之陳述，
    雖不符同法第159條之1至之4規定，惟經當事人於審判程序
    同意作為證據，法院審酌該言詞陳述或書面陳述作成時之情
    況，認為適當者，亦得為證據，同法第159之5第1項定有明
    文，是本判決下列所引用之證據，業經被告及其辯護人、檢
    察官於本院審理中同意作為證據（見本院卷第210 、374 頁
    ），本院審酌該等傳聞證據作成時之狀況，並無不宜作為證
    據之情形，依前開說明，均得作為證據。
四、公訴人認被告甲○○、丙○○涉犯前揭罪嫌，無非以：證人
    戊○○、己○、乙○○於警詢、偵查中之證詞，及高雄市政
    府警察局左營分局搜索扣押筆錄、贓物認領保管單、台中市
    政府警察局車輛協尋電腦輸入單，申起企業有限公司、彩鴻
    實業有限公司函各1 紙等件，資為論據。訊據被告甲○○固
    坦承上開車輛係贓車，扣案之7778-XD 、3658-QR 號車牌係
    偽造車牌，惟堅決否認有何竊盜、行使偽造特種文書犯行，
    辯稱：其只有向黃銀堂買上開贓車，並沒有竊盜，上開車牌
    是拿到車武館要掛上，但還沒有掛上等語；被告丙○○亦堅
    決否認有何竊盜犯行，辯稱：其係搜索當日聽從甲○○指示
    前去開車，但剛到現場即被警察查獲，對於上情並無所悉等
    語。經查：
（一）被告甲○○被訴竊盜罪部分：
1.    引擎號碼WBAFA110XOLT56415 號、BMW 廠牌、款式X5之黑
      色休旅車（下稱BMW 車輛）為戊○○所有，原車牌號碼為
      ZY-2988 號，於96年11月5 日在台中市○○區○○路46 7
      巷16號前失竊；警方於同年月8 日前往乙○○經營之車武
      館執行搜索，發現受僱於甲○○之員工丙○○欲駕駛該
      BMW 車輛由車武館離開，當時該車懸掛ZI-0828 號車牌，
      其左前門鑰匙孔有遭破壞之狀況等情，業經證人戊○○、
      乙○○於警詢時證述無訛（見警卷(一)第59、37-39 頁），
      並有查獲照片13張（見警卷(一)第212-213 頁）附卷可稽，
      此為被告甲○○所不爭執，上情堪可認定。
2.    被告甲○○於本院準備程序中固坦承知情該BMW 車輛為贓
      車，惟辯稱：該BMW 車輛並非其所竊取，而係其以新台幣
      （下同）40萬元向台中黃銀堂購買等語，並提供黃銀堂女
      友莫賢蘭於桃園中路郵局開設之00000000000000號帳戶帳
      號以資佐證，經本院調閱該帳戶之歷史交易清單，被告甲○○確有於96年8 月28日、96年9 月3 日、96年10月19
      日，分別以自己名義各匯款5 萬、1 萬、5 萬元至上開帳
      戶，此有臺灣郵政股份有限公司桃園郵局97年7 月21日桃
      營字第0970100876號函暨1 份在卷可參（見本院卷第324
      頁），其所辯尚屬有據；又其辯稱於96年11月7 日前往台
      中向黃銀堂購買該BMW 車輛之過程，亦經同行友人即證人
      丁○○於本院審理中到院證述甚詳，參酌被告甲○○與證
      人丁○○於本院訊問過程中業經隔離，然2 人對於交車過
      程、時間、對方特徵、去程及回程經過等細節之陳述均核
      一致，堪認證人丁○○經具結之證詞可信度極高，被告甲○○上開所辯，應非虛妄，而值採信，是該BMW 車輛並非
      被告甲○○所竊取，而係向黃銀堂所購買取得。
3.    而被告甲○○於收購該BMW 車輛時，雖知悉該車為贓車仍
      故為買受之，惟此為故買贓物之範疇，非能認定其有竊盜
      之犯行，又由被告甲○○於審理中供稱：其也是透過朋友
      介紹才認識黃銀堂，黃銀堂說之前有一台BMW 、X5、2006
      年的贓車，要其先匯錢給他，因為要先下定，匯錢之後，
      黃銀堂說他已經賣掉，叫伊先等，拖了很久才交車給伊，
      先前都沒有看過該車等語（見本院卷第371 頁），足見黃
      銀堂乃以從事買賣贓車為業，被告甲○○向其下定買車時
      ，其手上業已持有一台BMW 廠牌之贓車欲出售予被告甲○○，並非因甲○○之要求或指定，竊車之行為人方因此下
      手竊取該台BMW 休旅車，嗣後黃銀堂交付之車輛雖有變化
      ，然其係因黃銀堂調度之緣故，被告甲○○主觀上出於故
      買BMW 贓車之犯意並無變更，要難認被告甲○○有何共同
      竊盜或教唆竊盜之犯意。是公訴人所為訴訟上之證明，均
      無足認被告甲○○確有為本案竊盜之犯行。
（二）被告甲○○被訴行使偽造特種文書罪部分：
1.    扣案之車牌號碼7778-XD 、3658-QR 號車牌各2 面係屬偽
      造一事，有申起企業有限公司96年11月21日申鑑字第9601
      1210 1號函、彩鴻實業有限公司96年11月22日鴻字第9601
      122 號函附卷可稽，此為被告甲○○攜至車武館，並欲作
      為更換懸掛在該BMW 車輛之用等情，為被告甲○○所不爭
      執，上情堪可認定。
2.    惟上開車牌之來源，經被告甲○○辯稱：這4 面車牌是黃
      銀堂於以客運方式寄到高雄市○○路空軍一號，其於96年
      11月8 日至空軍一號取貨後原欲拿到車武館安裝在該BMW
      贓車上，但因遇到搜索，其就把車鑰匙拿給丙○○叫其先
      開走等語，核與證人丁○○證稱：當天與甲○○開該BMW
      車輛回高雄時，並未攜帶車牌，當時該車係懸掛ZI-0828
      號車牌等語，及共同被告丙○○對查獲情形之供述均認相
      符，又參諸卷內查獲照片，該BWM 贓車查獲當時，上開偽
      造車牌係以膠膜包覆，尚未懸掛，有採證照片16張附卷可
      稽（見警卷(一)第208 頁、212-213 頁），足見被告甲○○
      所辯，係屬有徵，足以採信。上開偽造車牌既非被告甲○○所偽造，其僅單純持有該偽造車牌，而車牌設計之目的
      ，本即藉由懸掛在車輛固定位置之方式，方能達到其特定
      、區別而辨識該車輛之作用，被告甲○○於懸掛偽造車牌
      前即為警所查獲，其行為尚未達「行使」之階段，而本罪
      既不罰未遂或預備之行為，自無從以刑法第216 、212 條
      之行使偽造特種文書罪相繩之。
（三）被告丙○○被訴竊盜罪部分：
1.    被告甲○○從事權利車之買賣，被告丙○○受僱於被告甲○○，為甲○○之員工，96年11月8 日警方搜索車武館之
      時，被告丙○○開啟該BMW 車輛之車門，欲駕駛該車離開
      ，丙○○原自稱該車為其所有，惟至警局製作筆錄時，方
      坦承該車及車上查扣之物，均為被告甲○○所有等情，為
      被告丙○○於警詢時供述在卷，並有查獲照片13張附卷可
      稽。
2.    被告丙○○對於為警查獲時為何欲駕駛該BMW 車輛離開一
      情，業經其於警詢、偵查中辯稱：96年11月8 日甲○○與
      其相約到車武館附近，要一起到高鐵站牽小客車，其開一
      台CR-V至車武館後，因甲○○還沒來，其就去找朋友聊天
      ，不久甲○○打電話來，叫其過去，在還沒到車武館前，
      甲○○在隔壁車場機車旁，叫其將CR-V車輛的鑰匙與甲○○手中BMW 車輛的鑰匙交換，並指示其跟警察說，裡面包
      包跟該BMW 車輛均是其所有，其拿鑰匙去開車時，才第一
      次看到該台BMW 車輛，而要開車門時，看到車門有被破壞
      之情形，大概知道該車是贓車，但才打開車門，警察就過
      來盤查等語，上情除與被告甲○○於警詢、偵查、審理中
      之供述均核相符外，該BMW 車輛係由被告甲○○於查獲前
      一日與丁○○前往台中向黃銀堂所買受，並於查獲當日由
      被告甲○○開往建國路收取偽造車牌，再前往車武館，打
      算將上開偽造車牌懸掛在該輛BMW 車輛上等情，業已認明
      如前（一）、（二）所述，又參酌查獲當日，車武館門前
      確停有一輛CR-V型式之車輛，亦有照片1 張附卷可佐（見
      警卷(一)第213 頁），足見被告丙○○辯稱於查獲當日原駕
      駛CR-V車輛前往車武館，因受老闆甲○○之指示，才前往
      車武館欲駕駛該BMW 車輛，且尚未開車，即為警盤查查獲
      等語，所言非虛，堪以採信；其雖於警詢中供稱知情該BM
      W 車輛為贓車，惟其持鑰匙前往開車之際，才初次見到該
      BMW 車輛，其辯稱見車門鑰匙孔有遭破壞之情形，方才知
      悉一節，尚與常情無違，況其對於該BMW 車輛是否有贓物
      之認識，只屬贓物罪之問題，亦無足以逕認其有起訴書所
      指之竊盜犯行。
五、是公訴人所舉之證據，均不足以證明被告甲○○、丙○○確
    有為本案之竊盜、行使偽造特種文書之犯行，此外，復查無
    其他積極證據足資證明被告甲○○、丙○○有公訴人所指之
    上述犯罪，揆諸前揭法條及最高法院判例意旨之說明，依法
    自應為被告2 人無罪之諭知。
六、按刑事訴訟法第300 條規定：「前條之判決，得就起訴之犯
    罪事實，變更檢察官所引應適用之法條」；固係指法院得在
    事實同一之範圍內，自由認定事實，適用法條，亦即必於不
    變更起訴之犯罪事實，僅變更起訴法條者，始有其適用。而
    刑法竊盜罪與贓物罪之社會基本事實並非同一，社會評價亦
    不同，法院自無變更檢察官所引法條之餘地（最高法院94年
    臺非字第261 號、第4643號判決意旨參照）。故被告甲○○
    明知該車為贓車，仍基於故買贓物之犯意而收購之行為，雖
    涉嫌刑法第349 條第2 項故買贓物罪嫌，但故買贓物與竊盜
    之社會基本事實不同，本院自不得變更檢察官所引應適用之
    法條，改依故買贓物罪處斷，另起訴書所載之事實欄中，對
    於被告甲○○上開故買贓物之犯罪事實，亦未提及，是此部
    分犯罪事實並不在起訴範圍內，本院自無從審判，僅得就被
    告甲○○被訴竊盜罪部分，依法諭知其無罪之判決，是其涉
    嫌故買贓物罪部分，則應移送檢察官另行偵辦，附此敘明。
據上論斷，應依刑事訴訟法第301條第1項，判決如主文。
本案經檢察官林妙蓁到庭執行職務。
中    華    民    國    97    年    10     月   15    日
                 刑事第一庭   審判長法  官 蔡國卿
                                    法  官 王淑惠
                                    法  官 張琬如
以上正本證明與原本無異。
如不服本判決應於收受本判決後10日內向本院提出上訴書狀，並
應敘述具體理由，如未敘述上訴理由者，應於上訴期間屆滿後20
日內補提理由書狀於本院（均須按他造當事人之人數附繕本）「
切勿逕送上級法院」。
中    華    民    國    97    年    10    月    15    日
                                    書記官 劉甄庭


司法院資訊處製作；財團法人民間司法改革基金會備份。
